【裁判字號】    92,家抗,67
【裁判日期】    920227
【裁判案由】    離婚等
【裁判全文】
臺灣高等法院民事裁定  九十二年度家抗字第六七號
    抗  告  人    乙○○
右抗告人因與甲○○間離婚等事件，對於中華民國九十二年一月七日臺灣宜蘭地方法
院九十一年度婚字第一九四號裁定提起抗告，本院裁定如左：
    主      文
原裁定廢棄。
    理      由
一、抗告意旨以：(一)兩造婚後雖以桃園市○○街一九九巷八號三樓為共同住所，然相
    對人自民國（下同）九十一年八月即搬回宜蘭
    七月五日相對人對伊施暴後，伊即搬出前開桃園市之住所，遷入台北縣新店市居
    法院並非本件之管轄法院。(二)本件起訴時兩造之住所地不相同，又無共同
    ，且未曾再協議住所，並無法依民事訴訟法第五百六十八條第一項之規定定本件
    專屬管轄法院。(三)相對人在宜蘭縣發生精神疾病之症候，並曾於宜蘭縣羅東鎮發
    病並就診，則訴之原因事實發生地即宜蘭地方法院亦有管轄權，原裁定認伊起訴
    主張之原因事實均非發生在宜蘭縣，容有誤會。(四)本件現行法尚無法解決兩造住
    所問題，則類推適用民事訴訟法第一條以原就被原則，宜定宜蘭地方法院為本件
    管轄法院等語。
二、按離婚之訴，專屬夫妻之住所地或夫、妻死亡時住所地之法院管轄，民事訴訟法
    第五百六十八條第一項定有明文。乃因夫妻之住所，係夫妻生活之重心，由該住
    所地之法院管轄，便於就近調查及審判之故。次按夫妻之住所，由雙方共同協議
    之；未為協議或協議不成時，得聲請法院定之。法院為前項裁定前，以夫妻共同
    敬三街一九九巷八號三樓為共同住所，為兩造所不爭執（見原法院卷第一○八頁
    ）。次查抗告人雖原
    店市○○路六號，業據抗告人陳明在卷（見原法院卷第一○八頁），而相對人則
    始終
    是兩造無共同
    提起本件訴訟時，兩造之住所地不相同，又無共同
    依前開說明，本件自無民法第一千零二條之適用。原裁定以兩造曾協議以桃園市
    ○○街一九九巷八號三樓為共同住所，即認定桃園地方法院有管轄權，即有誤會
    。
三、次按離婚事件雖專屬夫妻之住所地法院管轄，但為訴訟及調查證據之便利，同時
    亦規定得由訴之原因事實發生之居所地法院管轄，民事訴訟法第五百六十八條第
    一項但書定有明文。查抗告人以相對人有重大精神疾病，並對抗告人有不堪同居
    虐待為由提起本件離婚訴訟，則該離婚事由之原因事實究係發生於何地，有待原
    法院依職權加以審酌，原法院就此等情事，未予詳查，以兩造陳述本件離婚之訴
    原因事實均非發生在宜蘭縣為由，認定原法院無管轄權，即有不合。抗告意旨指
    摘原裁定不當，求予廢棄，為有理由，自應由本院將原裁定廢棄，發回原法院更
    為適當之處理。
四、爰裁定如主文。
中      華      民      國    九十二    年      二      月    二十七    日
                    臺灣高等法院民事第十庭
                                    審判長法  官    林  敬  修
                                          法  官    藍  文  祥
                                          法  官    劉  勝  吉
右正本係照原本作成。
如不服本裁定，應於收受送達後十日內向本院提出抗告狀，並應繳納抗告費新台幣四
十五元正。
中      華      民      國    九十二    年      三      月      五      日
                                          書記官    李  翠  齡


司法院資訊處製作；財團法人民間司法改革基金會備份。
